臺灣高等法院刑事附帶民事訴訟判決　　100年度附民字第289號
原　　　告　李欣穎
被　　　告　藍光銘
上列被告因詐欺案件（一００年度上易字第二六四六號），經原
告提起附帶民事訴訟，請求損害賠償，本院判決如下：
    主  文
被告應給付原告新臺幣拾萬元，及自民國九十六年十一月十六日
起至清償日止，按年息百分之五計算之利息。
原告其餘之訴駁回。
    事實及理由
甲、原告方面：
一、訴之聲明
（一）被告藍光銘應給付原告李欣穎新臺幣（下同）六十萬元，
      及其中十萬元並應自民國九十六年十一月十六日起至清償
      日止，按年息百分之五計算之利息。
（二）訴訟費用由被告藍光銘負擔。
二、事實上陳述略稱：被告藍光銘明知並未接獲國外訂單，竟基
    於意圖為自己不法所有之詐欺取財犯意，而於九十六年十一
    月間，在臺北市中山區○○○路三十八號「羅多倫咖啡店」
    內，向柯安庭及其友人即原告李欣穎佯稱其已接獲一批來自
    捷克之防爆輪胎訂單，惟因無力先行支付訂金即三成款項約
    新臺幣三十萬元，遂邀請柯安庭、原告李欣穎一同加入投資
    ，每人分別出資十萬元，並可於出資後四十五日即結算獲利
    約百分之八等語，致使原告李欣穎信以為真，因而陷於錯誤
    ，旋依被告藍光銘之指示，於九十六年十一月十六日匯款十
    萬元至被告藍光銘不知情之友人吳涵珍胞姊吳育慧擔任負責
    人之永泰騏國際有限公司「萬泰商業銀行忠孝分行」帳號0
    00000000000號帳戶內。嗣經過四十五天原告李
    欣穎遲未接獲通知結算獲利，乃與被告藍光銘聯繫，然被告
    藍光銘均藉故拖延，且被告藍光銘復無法提出國外相關訂單
    或契約文件，其後又逃匿無蹤，原告李欣穎遂轉向柯安庭查
    詢後始得知柯安庭並未投資十萬元，原告李欣穎至此始知受
    被告藍光銘詐騙前述十萬元，爰依民法第一百八十四條第一
    項前段請求被告藍光銘應給付前述遭詐騙之十萬元外，另依
    民法第一百九十五條之規定請求命被告藍光銘給付賠償精神
    慰撫金五十萬元。
乙、被告方面：
一、聲明：認諾原告李欣穎其中有關遭詐騙之十萬元及其利息之
    損害賠償請求，餘則請求駁回原告李欣穎之訴。
二、陳述：精神慰撫金高達五十萬元是不合理的，沒有理由等，
    資為抗辯。
    理  由
一、按因故意或過失，不法侵害他人權利者，負損害賠償責任，
    民法第一百八十四條第一項前段定有明文。又按當事人於言
    詞辯論時為訴訟標的之捨棄或認諾者，應本於其捨棄或認諾
    為該當事人敗訴之判決，民事訴訟法第三百八十四條定有明
    文。故被告既於言詞辯論時為訴訟標的之認諾，法院即應不
    調查原告所主張為訴訟標的之法律關係是否果屬存在，而以
    認諾為該被告敗訴之判決基礎，復為最高法院四十五年台上
    字第三一號判例意旨所明揭。
二、查原告李欣穎主張被告藍光銘向其詐騙十萬元而涉犯詐欺罪
    ，業經本院一００年度上易字第二六四六號刑事判決認定在
    案，從而原告李欣穎前述主張被告藍光銘對其有侵權行為之
    事實，堪以認定，而原告李欣穎起訴依民法第一百八十四條
    第一項之侵權行為法律關係，請求被告藍光銘應給付原告李
    欣穎十萬元，及自九十六年十一月十六日起至清償日止，按
    年息百分之五計算之利息等情，業據被告藍光銘於本院言詞
    辯論期日為認諾（詳本院一百年十二月七日言詞辯論筆錄第
    二頁），則依前揭說明，此部分自應為被告藍光銘敗訴之判
    決。
三、次按民法第一百九十五條第一項規定，不法侵害他人之身體
    、健康、名譽、自由、信用、隱私、貞操，或不法侵害其他
    人格法益而情節重大者，被害人雖非財產上之損害，亦得請
    求賠償相當之金額，其名譽被侵害者，並得請求回復名譽之
    適當處分，亦即須人格權受有侵害始得請求慰撫金。查本件
    原告李欣穎係受詐欺損失財物，並非人格權受有侵害，是其
    請求非財產之精神損害賠償五十萬元，則無所據，應駁回之
    。
四、從而，原告李欣穎依據民法第一百八十四條第一項前段之規
    定，請求被告藍光銘賠償十萬元，及自九十六年十一月十六
    日起至清償日止，按週年利率百分之五計算之利息，為有理
    由，應予准許；逾此部分之請求，為無理由，應予駁回。
五、又原告李欣穎勝訴部分，訴訟標的金額未逾一百五十萬元，
    不得上訴第三審，無宣告假執行之必要。另訴訟費用，不在
    刑事訴訟法第四百九十一條所列準用明文之列，即刑事附帶
    民事訴訟，不必繳納費用，自毋庸於判決內諭知命當事人負
    擔。
據上論結，本件原告之訴為一部有理由，一部無理由，依刑事訴
訟法第五百零二條第一項、第二項，判決如主文。
中    華    民    國   100    年    12    月    21    日
                  刑事第十三庭審判長法  官  蔡新毅
                                    法  官  王美玲
                                    法  官  曾淑華
以上正本證明與原本無異。
不得上訴。
                                    書記官  黃惠君
中    華    民    國   100    年    12    月    21    日